【裁判字號】    98,交抗,335
【裁判日期】    980622
【裁判案由】    聲明異議
【裁判全文】
臺灣高等法院高雄分院刑事裁定         98年度交抗字第335號
抗 告 人  交通部公路總局高雄區監理所
代 表 人  劉育麟
受處分人  甲○○
上列抗告人因受處分人違反道路交通管理處罰條例聲明異議案件
，不服臺灣高雄地方法院中華民國98年4 月30日裁定（98年度交
聲字第63 2號），提起抗告，本院裁定如下：
    主  文
抗告駁回。
    理  由
一、本件受處分人即異議人於原審異議意旨以：其於民國（下同
    ）97年12月30日下午9 時1 分許，酒後駕駛車牌號碼TXD-95
    5 號輕型機車，行經高雄縣鳳山市○○路○段50號前，經警
    攔查舉發酒後駕車（經酒精測試器測試酒精濃度為每公升0.
    3 毫克），以異議人違反道路交通管理處罰條例第35條第1
    項第1 款之規定依法舉發，詎料原處分機關於98年3 月6 日
    以高監營裁字第裁80-N00000000號裁決書裁處時，除援引道
    路交通管理處罰條例第35條第1 項第1 款裁處罰鍰新臺幣（
    下同）15,000元，吊扣普通小型車駕駛執照12個月，施以道
    安講習外，並援引道路交通管理處罰條例第22條第1 項第4
    款，以異議人領有小型車駕駛執照駕駛重型機器腳踏車裁處
    罰鍰1,800 元，惟原裁決吊扣異議人普通小型車駕照對異議
    人造成極大損害，爰依法對吊扣普通小型車駕照等語。
二、原裁定則以：異議人有上開交通違規等情，為異議人所不爭
    執，並有高雄縣政府警察局舉發違反道路交通管理事件通知
    單、上揭裁決書等件附卷可稽，是異議人違反道路交通管理
    處罰條例第35條第1 項第1 款規定之事實，固堪認定，惟道
    路交通管理處罰條例第68條已於94年12月14日經總統公布修
    正條文，於95年3 月1 日施行，修正施行後之條文業已刪除
    「吊扣或」之規定，提案修正理由為「原條文將違法或違規
    駕駛人所持有各級車類之駕駛執照一併吊扣，失之過酷，影
    響人民工作及生活過鉅」等語（見立法院公報第94卷第70期
    第136-138 頁之院會紀錄暨修正道路交通管理處罰條例第68
    條之立法理由），顯見依修正後道路交通管理處罰條例第68
    條之規定，汽車駕駛人因違反道路交通管理處罰條例及道路
    交通安全規則之規定，受「吊扣」駕駛執照處分時，僅能「
    吊扣」違規當時所駕駛車輛之駕駛執照，不能再「吊扣」其
    持有各級車類之駕駛執照至明。本件異議人係騎乘輕型機車
    ，而非駕駛普通小型車違規，原處分機關裁處吊扣異議人普
    通小型車駕駛執照，已與現行道路交通管理處罰條例第68條
    之立法意旨相違，且原處分機關以異議人無輕型機車之駕駛
    執照可供吊扣時，吊扣其普通小型車駕駛執照以代之，雖可
    達成限制異議人繼續駕駛輕型機車行駛之目的，惟亦同時造
    成限制受處分人繼續駕駛普通小型車之結果，所造成之損害
    已與欲達成目的之利益顯失均衡，因認原處分機關未考量道
    路交通管理處罰條例第68條規定業已修正，吊扣異議人普通
    小型車駕駛執照為不當，異議人之異議為有理由，而將原處
    分關於裁處吊扣普通小型車駕駛執照12個月部分撤銷，並諭
    知此部分不罰。經核原裁定此部分與法並無不合。
三、抗告意旨雖以：酒駕吊扣駕駛執照處分之目的並非僅為處罰
    違反道路交通管理事件之行為人，尚有以暫時禁止行為人於
    道路上駕駛，以免造成用路人重大傷亡，倘持有普通小型車
    駕駛執照所有人因酒駕機車違反道路交通管理處罰條例第35
    條之規定，因其無機車駕駛執照而得以免除吊扣處分，顯有
    違公平原則，亦無法達到酒駕違規之立法目的，況其輕率酒
    後違規駕車亦顯然漠視自身對保持交通安全之責任，不顧其
    他用路權人之生命、身體、健康之危害及他人家庭完整、生
    計維持，自不得於酒後違規遭吊扣駕駛執照後，反指自己工
    作權遭剝奪、家庭生計無法維持，此豈為事理之平等語指摘
    原裁定關於撤銷吊普通小型車駕駛執照12個月部分不當。
四、惟查：(一)道路交通管理處罰條例第68條之條文提案修正理由
    係以「原條文將違法或違規駕駛人所持有各級車類之駕駛執
    照一併吊扣或吊銷失之過酷，影響人民工作及生活甚鉅，爰
    修正之」等語，顯見依現行道路交通管理處罰條例規定，不
    得吊扣駕駛人所持有他級駕駛執照，亦即於為吊扣駕駛人駕
    駛執照之處分時，僅得吊扣駕駛人違規時所駕駛該級車類之
    駕駛執照，以限制其繼續駕駛該級車類行駛道路之權利。(二)
    以行政行為採取之方法所造成之損害不得與欲達成目的之利
    益顯失均衡，行政程序法第7 條第3 款定有明文。依道路交
    通安全規則第61條第1 項第3 款規定，汽車駕駛人取得高一
    級車類之駕駛資格者，應換發駕駛執照，並准其駕駛較低級
    車類之車輛，已領有大貨車駕駛執照者，得駕駛小型車、輕
    型機器腳踏車。而本件異議人係酒後騎乘輕機車違規，若其
    普通小型車駕駛執照因而遭吊扣，將造成異議人不能駕駛小
    型車之結果，則原處分機關採取吊扣異議人所持有普通小型
    車駕駛執照，以達成限制其騎乘輕型機車之目的，所造成損
    害（異議人喪失繼續駕駛普通小型車之權利）已與欲達成目
    的之利益顯失均衡，復與前揭道路交通管理處罰條例第68條
    之修法意旨不合，已逾越道路交通管理處罰條例之規範範圍
    ，與法律保留原則相悖，自無可採，抗告人執上開理由指摘
    原裁定不當，為無理由，應予駁回。
五、原處分中有關誤認受處分係騎乘重型機車而援引道路交通管
    理處罰條例第22條第1 項第4 款，裁處罰鍰1,800 元部分，
    經原審撤銷並諭知不罰後，原處分機關已於抗告狀內表示同
    意退款等語，是原處分機關就此部分未提起抗告，應已確定
    ，故不另論列。
六、據上論結，應依道路交通案件處理辦法第26條，刑事訴訟法
    第412 條，裁定如主文。
中    華    民    國    98    年    6     月    22    日
              刑事第四庭    審判長法  官  蕭權閔
                                  法  官  陳吉雄
                                  法  官  李嘉興
以上正本證明與原本無異。
不得再抗告。
中    華    民    國    98    年    6     月    22    日
                                  書記官  郭榮芳


司法院資訊處製作；財團法人民間司法改革基金會備份。
